【裁判字號】    98,易,291
【裁判日期】    980715
【裁判案由】    違反台灣地區與大陸地區人民關係條例
【裁判全文】
臺灣基隆地方法院刑事判決               98年度易字第291號
公  訴  人  臺灣基隆地方法院檢察署檢察官
被      告  乙○○
上列被告因違反臺灣地區與大陸地區人民關係條例案件，經檢察
官提起公訴（98年度偵緝字第197 號），本院判決如下︰
     主   文
乙○○無罪。
     理   由
一、公訴意旨略以：被告乙○○與丙○○（業經緩起訴處分確定
    ）均明知余學林係於民國96年6 月29日晚間搭乘漁船違法偷
    渡進入臺灣地區之大陸地區人民，竟自96年8 月14日起，以
    每天新台幣2500元之代價，共同僱用余學林在基隆市○○路
    336 號旁「米蘭皇家」E 棟工地擔任臨時工。嗣警方於96年
    8 月15日17時30分許，在前開工地當場查獲余學林到案後，
    循線查悉上情，因認被告乙○○涉有臺灣地區與大陸地區人
    民關係條例第83條第1 項之罪嫌云云。
二、按犯罪事實應依證據認定之，無證據不得認定其犯罪事實；
    不能證明被告犯罪者，應諭知無罪之判決，刑事訴訟法第15
    4 條第2 項、第301 條第1 項分別定有明文。又按刑事訴訟
    法第161 條第1 項規定檢察官就被告犯罪事實，應負舉證責
    任，並指出證明之方法。對於其所訴之被告犯罪事實，應負
    提出證據及說服之實質舉證責任，倘所提出之證據，不足為
    被告有罪之積極證明，或其闡明之證明方法，無從說服法官
    以形成被告有罪之心證，基於無罪推定之原則，自應為被告
    無罪判決之諭知。而所謂認定犯罪事實之證據，係指足以認
    定被告確有犯罪行為之積極證據而言，如未發現相當證據，
    或證據不足以證明，自不能以推測或擬制之方法，以為裁判
    基礎（最高法院40年臺上字第86號判例要旨參照）。另認定
    犯罪事實所憑之證據，雖不以直接證據為限，間接證據亦包
    括在內；然而無論直接或間接證據，其為訴訟上之證明，須
    於通常一般之人均不致有所懷疑，而得確信其為真實之程度
    者，始得據為有罪之認定，倘其證明尚未達到此一程度，而
    有合理之懷疑存在時，事實審法院復已就其心證上理由予以
    闡述，敘明其如何無從為有罪之確信，因而為無罪之判決，
    尚不得任意指為違法（最高法院76年臺上字第4986號判例要
    旨參照）。
三、公訴人認被告乙○○涉有前揭罪嫌，係以被告之供述、證人
    丙○○、徐藝倢之證詞，及「米蘭皇家」E 棟工程合約書等
    為論據。訊據被告乙○○固供承：伊與丙○○曾共同負責「
    米蘭皇家」E 棟綁鐵工程之事實不諱，然堅詞否認有僱用大
    陸地區人民余學林從事「米蘭皇家」E 棟綁鐵之行為，辯稱
    ：伊與丙○○共同負責「米蘭皇家」E 棟工程綁鐵工程時，
    工人均是由丙○○調度、僱用，伊只負責指揮吊鋼筋，後來
    地下室完成後，伊即退股等語。
四、經查：
（一）程序部分：
      次按被告以外之人於審判外之陳述雖不符刑事訴訟法第15
      9 條之1 至之4 規定，而經當事人於審判程序同意作為證
      據，法院審酌該言詞陳述或書面陳述作成時之情況，認為
      適當者，亦得為證據；當事人、代理人或辯護人於法院調
      查證據時，知有刑事訴訟法第159 條第1 項不得為證據之
      情形，而未於言詞辯論終結前聲明異議者，視為有前項之
      同意，同法第159 條之5 定有明文。又該條立法意旨在於
      傳聞證據未經當事人之反對詰問予以核實，原則上先予排
      除，惟若當事人已放棄反對詰問權，於審判程序中表明同
      意該等傳聞證據可作為證據；或於言詞辯論終結前未聲明
      異議，基於尊重當事人對傳聞證據之處分權，及證據資料
      愈豐富，愈有助於真實發見之理念，且強化言詞辯論主義
      ，使訴訟程序得以順暢進行，上開傳聞證據亦均具有證據
      能力。準此，被告對公訴人所提證人丙○○於警詢、偵查
      、證人徐藝倢於偵查中之證述，亦皆無意見，復本院認其
      作成之情形並無不當情形，經審酌後認為適當，故渠等證
      人前開審判外之陳述均得為證據。
（二）證人丙○○於警詢時固供稱：余學林是被告叫去做「米蘭
      皇家」E 棟綁鐵工作等語（詳97年度偵字第1391號偵查卷
      第4頁）， 復於偵查中證述：余學林是伊與被告共同僱用
      ，支付予余學林之工資，係各自分擔一半，因為當時伊與
      被告共同承攬「米蘭皇家」E 棟綁鐵工程，余學林被抓當
      時，伊與被告尚未拆夥等語（詳97年度偵續字第43號偵查
      卷第5 頁、97年度偵字第3102號偵查卷第9 頁）。然證人
      丙○○於偵查中又證述：余學林是自己來工地做，伊是僱
      用臨時工，有做就給錢，伊有意思請余學林來做等語（詳
      97年度偵字第3102號偵查卷第10、11頁），且於本院審理
      時證述：伊與被告合夥負責Ｅ棟地下室、一樓綁鐵工程，
      蓋二樓時才與被告拆夥，伊當時在Ｅ棟工地負責點工、監
      視進度、發放薪資，被告有時候有來看一下，沒有點工、
      監看，伊與被告合夥做E 棟一樓工程時，工人是伊由找來
      ，但也有些工人是由被告找來，因為工程很大，需要很多
      工人，人愈多愈好，就可以早點完成綁鐵工程，余學林是
      與裡面的工人一起來工作，伊不知道是由何人找來，伊之
      前稱余學林是伊與被告共同僱用，是因為當時伊與被告仍
      在合夥中，伊承認余學林是伊找的，余學林來Ｅ棟工作，
      伊就點工，將他算為Ｅ棟之工人，但伊不知道徐學林是誰
      叫來的，伊不知道被告是否知悉余學林有在Ｅ棟綁鐵等語
      （詳本院98年7 月1 日審判筆錄）。再者，證人余學林於
      警詢中陳稱：是1 位郭姓男子要伊去「米蘭皇家」E 棟工
      作，並向該男子領取薪資，丙○○不是僱用伊之人等語（
      詳96年度偵字第4393號偵查卷第9 頁），益證證人丙○○
      證述伊不知道余學林是誰叫來等語屬實。從而，可悉證人
      丙○○無法明確指出余學林係何人找來「米蘭皇家」E 棟
      做綁鐵工作，且依證人丙○○於偵審中之證詞，足認當時
      只要有人前往「米蘭皇家」E 棟做綁鐵，證人丙○○即視
      為該處工人並發放薪水，被告僅至「米蘭皇家」E 棟工地
      看一下，並未負責該棟綁鐵工程之監工、點工、發放薪水
      等情事。綜上各情，自難以證人丙○○於警、偵訊所為不
      利被告而有瑕疵之證述，遽認被告與證人丙○○有共同僱
      用余學林之犯行。
（三）至證人徐藝倢於偵查中僅證述：「米蘭皇家」E 棟綁鐵工
      程，係發包予丙○○父子，被告僅係保證人，伊很少前往
      工地等語（詳97年度偵字第3102號偵查卷第27、28、57頁
      ），而「米蘭皇家」E 棟綁鐵工程合約書，僅能證明被告
      於該工程擔任連帶保證人，均不足執為被告有與證人丙○
      ○有共同僱用大陸地區人民余學林從事未經許可工作之證
      據。
五、綜上所述，檢察官對於本件起訴被告僱用大陸地區人民余學
    林從事未經許可工作之犯罪事實，依其所提上揭證據，尚不
    足以證明被告與丙○○有共同僱用大陸地區人民余學林之犯
    意聯絡、行為分擔，此外，復查無其他積極證據可資證明被
    告有公訴人所指之犯行，則按犯罪事實應以證據為其認定基
    礎，如積極證據不足以證明被告犯罪，而依調查所得資料，
    在一般生活經驗上尚非不得另為其他有利被告之推定，本於
    罪疑惟輕法則，應依法為無罪判決之諭知。
據上論斷，應依刑事訴訟法第301 條第1 項判決如主文。
案經檢察官甲○○到庭執行職務。
中    華    民    國    98    年    7    月    15     日
                        刑事第二庭法  官  黃梅淑
以上正本證明與原本無異。
如不服本判決應於收受送達後10日內向本院提出上訴書狀，並應
敘述具體理由；其未敘述上訴理由者，應於上訴期間屆滿後20日
內向本院補提理由書 (均須按他造當事人之人數附繕本)「切勿
逕送上級法院」。
中    華    民    國    98    年    7    月    15     日
                                  書記官  盧鏡合


司法院資訊處製作；財團法人民間司法改革基金會備份。
